Inventaris van het archief van ir. A.H. Boerma [levensjaren 1912-1992], 1929-1992
Nationaal Archief, Den Haag
Collectie 575 A.H. Boerma
Boerma
1929-1992
C26185
4.00 meter; 55 inventarisnummers.
Normale geschreven, getypte en gedrukte doucmenten, geen bijzondere handschriften. Het archief bevat een aantal foto's, diploma's en filmrollen.
Nationaal Archief, Den Haag
A.H. Boerma 1912-1992
Ir. A.H. Boerma was gedurende de Tweede Wereldoorlog betrokken bij de voedselvoorziening in Nederland. Na de oorlog speelde hij een rol bij het opzetten van de FAO, de wereldvoedselorganisatie van de Verenigde Naties, waar hij vanaf 1948 in dienst trad. Het archief bevat stukken verzameld tijdens de Bezetting en betreffende zijn werkzaamheden voor de FAO.
Archiefvorming
Geschiedenis van de archiefvormer
Inleiding
Addeke Hendrik Boerma werd op 3 april 1912 in Anloo geboren; als zoon van een boer studeerde hij in Wageningen tuinbouw en land­bouweconomie en studeerde hij in 1934 af. Daarna werd hij adjunct-secretaris van de Overijsselsche Landbouwmaatschappij en redacteur van het "Overijsselsch landbouwblad".
In 1938 trad hij in dienst van het Rijksbureau voor Voedselvoorziening van het Ministerie van Landbouw, dat belast was met de organisatie van de voedselvoorziening in crisis- en oorlogstijd. In 1940 werd hij directeur van het Hoofdbeschrijfsschap voor Akkerbouwproducten, een afdeling van de dienst Voedselvoorziening van het Ministerie van Landbouw. Van 1942 tot 1944 was hij directeur van de Nederlandsche Akkerbouwcentrale en van de Nederlandse Inkoopcentrale van Akkerbouwproducten. Tegelijkertijd was hij betrokken bij het verstrekken van illegale inlichtingen aan de Nederlandse regering in Londen over de economische situatie in bezet gebied.
Tijdens de bevrijding van het zuiden bevond Boerma zich aldaar. Onder het Militair Gezag was hij Algemeen Commissaris voor de Voedselvoorziening. Na de bevrijding werd hij Directeur-Generaal voor de Voedselvoorziening bij het Ministerie van Landbouw. Vanaf 15 januari 1946 was hij Regeringscommissaris voor Buitenlandse Agrarische Aangelegenheden. Als zodanig vertegenwoordigde hij Nederland in de besprekingen met de Verenigde Staten, die zouden leiden tot het Marshall-plan en de voorbereidingscommissie van de FAO. Vanaf 1948 begon hij een loopbaan binnen de FAO als regionaal vertegenwoordiger van Europa. Hij werd in 1951 directeur van de Economische Afdeling, in 1958 hoofd van de Programma en Begrotingsdienst en assistent Directeur-Generaal, in 1962 uitvoerend directeur van het Wereldvoedselprogramma van de Verenigde Naties, en in 1967 directeur-generaal van de organisatie FAO. Zijn beleid kenmerkte zich door een nadruk op lange termijnplanning bij de bevoorrading en een beroep op de economie om zich daarop te richten. Per ingang van 1976 trad hij af.
Boerma overleed op 8 mei 1992 in Wenen.
Geschiedenis van het archiefbeheer
In 1993 zond zijn weduwe D. Boerma-Johnson zijn archief naar Nederland.
Schenking (van een niet overheidsarchief)
Inhoud en structuur van het archief
2.21
Inhoud
Bij die schenking verzocht zij om vertrouwelijke beleidsstukken van de FAO vooralsnog niet volledig openbaar te maken. Aan dit verzoek is gevolg gegeven door de invoering van beperkingen ten aanzien van de raadpleging van enkele lijstnummers.
Aanwijzingen voor de gebruiker
Openbaarheidsbeperkingen
Volledig openbaar.
Materiële beperkingen
Het archief kent geen materiële beperkingen.
Aanvraaginstructie
Openbare archiefstukken kunnen online worden aangevraagd en gereserveerd. U kunt dit ook via de terminals in de studiezaal van het Nationaal Archief doen. Om te kunnen reserveren dient u de volgende stappen te volgen:
U maakt een profiel aan op www.gahetna.nl, en logt vervolgens in
Via de archiefinventaris (alleen de beschrijvingen met rode nummers) selecteert u het gewenste archiefstuk door op de knop 'Reserveren' te klikken
In het volgende scherm geeft u aan op welke dag u het archiefstuk wilt inzien
Indien u zich bevindt in de studiezaal en een tafelnummer heeft ontvangen kunt u dit nummer vermelden. Als u geen tafelnummer heeft kunt u tafelnummer 777 laten staan
Vervolgens bevestigt u uw reservering door deze te versturen.
Verwant materiaal
Beschikbaarheid van kopieën
Beschrijving van de series en archiefbestanddelen
- "War file", stukken verzameld door Boerma tijdens de bezetting van 1940-1945., 1-10
  Door Boerma bewaarde dagbladen zijn uit het dossier gehaald en vernietigd.
  - Strooibiljet, uitgeworpen door de Duitsers boven Nederland op 10 mei 1940., 1
  - Ingekomen overzicht van de in- en uitvoer van Nederland oorlogstijd in de periode 1940-1943, samengesteld door het Hoofdbesdrijfschap voor Akkerbouwproducten. 31 mei 1944., 2
  - Fotokopieën van kwitanties aan Nederlandse bedrijven voor aan de Duitse Wehrmacht gedane "leveringen". 1941-1943., 3
  - Identiteitsbewijzen, paspoorten, vrijgeleides e.d. 1942-1948., 4
  - Informele souvenirs, invitaties e.d. 1942- 1944., 5
  - Adreslijst van eventueel naar Arnhem te evacueren personen van het departement van Landbouw. 13 januari 1944., 6
  - Tekst van een radioredevoering van Boerma als Algemeen Commissaris van de Voedselvoorziening in het bevrijde gebied. Maart 1945., 7
  - Exemplaar van "Ballad of the Allied Bombers that brought food to hungered Holland" door Yge Foppema, Den Haag, 29 april 1945., 8
  - Oorkonde ter herinnering aan de afscheidsavond van het Commissariaat Noodvoorziening op 21 juni 1945., 9
  - Ingekomen brief van ir. F.K.T. Beukema Toe Water ter begeleiding van fotokopieën van zijn telegramboek als verbindingsman voor het Nederlandse verzet in oktober 1944-mei 1945. 25 februari 1970., 10
- Briefwisseling van Boerma als regionaal directeur van het bureau van de F.A.O. in Rome met en over ir. S.L. Louwes, met stukken over diens overlijden, voorstellen tot een standbeeld en een gedenkboek., 1948-1975.; 11
- "Miscellaneous papers", stukken betreffende zijn geboorte, schoolopleiding, dienstplicht en studie in Wageningen, aanstellingsakten en door hem opgestelde officiële ambtelijke nota's., 1929-1949.; 12
- Correspondentie met David A. Morse en Paul Dietrich., 1970-1989.; 13
- Correspondentie met Otto Matzke, directeur Europa van de FAO te Rome, over diens economische publicaties., 1980-1986.; 14
- Correspondentie met William T. Loris over de oprichting van een International Development Law Institute (IDLI)., 1981-1982.; 15
- Correspondentie met Jean-Pierre Dustin over zijn activiteiten voor aanvullende voedingsprogramma's in ontwikkelingslanden en over verrijking van melkpoeder voor ontwikkelingslanden met vitamine-A., 1975-1992.; 16
- Correspondentie met de H. Stoel, met ingekomen teksten van pauselijke encyclieken en redevoeringen., 1970-1976.; 17
- Stukken betreffende het wereldvoedselprogramma van de FAO., 1962, 1989.; 18
- Foto's van de opening van de A.H. Boerma-zaal., 1989.; 19
- Stukken betreffende zijn lidmaatschap van de Commissie van Advies voor de Integratie van de Buitenlandse Dienst., 1975-1978.; 20
- Correspondentie met prof. P.V. Sukhatme, werkzaam voor het biologiedepartement van de Association for the Cultivation of Science in Maharashtra (India)., 1975-1992.; 21
- "Miscellaneous correspondance", officieuze briefwisseling van Boerma over FAO-aangelegenheden en andere zaken betreffende zijn loopbaan, publicaties en intervieuws., 1955-1992.; 22
- "Speeches", gevoerd als Uitvoerend Directeur van het Wereldvoedselprogram en als Directeur-Generaal van de FAO, met bijlagen., 1962-1978.; 23
- Stukken betreffende Boerma als Directeur-Generaal van de F.A.O., 1968-1975.; 24-32
  - Stukken betreffende zijn candidaatsstelling en verkiezing. 1967-1969., 24
  - FAO-publicaties: A rigt to Food, houdende redevoeringen van Boerma (tevens in het Frans en Spaans); Report of the second World Food Congress, 1970; FAO studies in Food and Population (tevens in het Frans) 1976. 1974-1977., 25
  - Kranteknipsels over het optreden van Boerma. 1968-1975., 26
  - FAO-notes on morning meetings, jan 1968 - mrt 1969., 27
  - FAO-notes on morning meetings, apr 1969 - jun 1971., 28
  - FAO-notes on morning meetings, jul 1971 - dec 1975., 29
  - Minutes on meetings of the Programme and Policy Board. 1968-1975., 30
  - Stukken betreffende zijn herverkiezing in 1971. 1971., 31
  - Stukken betreffende zijn aftreden. 1975-1976., 32
- "Press cuttings" over FAO en hemzelf na zijn aftreden., 1976-1987.; 33
- Ingekomen FAO-publicaties met aan Boerma gerichte opdrachten., 1972-1985.; 34
- Stukken betreffende eerbewijzen aan Boerma., 1948-1976; 35-41
  - Stukken betreffende hem toegekende binnenlandse en buitenlandse decoraties. 1948-1976., 35
  - Stukken betreffende de toekenning van de A.H. Boerma Award. 1974-1991., 36
  - Stukken betreffende zijn eredoctoraat aan de landbouwuniversiteit te Wageningen. 1970., 37
  - Stukken betreffende eredoctoraten aan buitenlandse universiteiten: Ann Arbor, Michingan USA, 1968; Central College te Pella, Iowa USA, 1969; Bologna, 1973; Laval, Quebec, Canada, 1975; Leuven, 1976. 1968-1976., 38
  - Gedenkboek door het commissariaat Noodvoorziening Rotterdam, 10 mei - 21 juli 1945. 1945., 39
  - Stukken betreffende het bezoek van H.K.H. prinses Beatrix aan de F.A.O.. 1963., 40
  - Diploma's behorende bij bijzondere wetenschappelijke onderscheidingen. 1960, 1975, 1978., 41
- Stukken betreffende eerbewijzen aan Boerma (groot formaat)., 1950-1976.; 42-52
  - Lidmaatschapsoorkonde van de Chevaliers du Tastevin, Bourgogne. 1950., 42
  - Oorkonden, uitgereikt door luchtvaartmaatschappijen tijdens bijzondere vluchtevenementen als het passeren van de evenaar en het passeren van de datalijn. 1953-1965., 43
  - Ingenieursdiploma en doctorsbul, uitgereikt bij zijn eredoctor van de Landbouwhogeschool te wageningen. 1934, 1970., 44
  - Diploma van eredoctor van de Faculté des Sciences Agronomiques te Gembloux, België. 1971., 45
  - Diploma van eredoctor van de universiteit van Bologna. 1973., 46
  - Diploma van eredoctor van de universiteit van Athene. 1973., 47
  - Diploma van eredoctor van de universiteit van Leuven. 1976., 48
  - Diploma's behorende bij decoraties, koninklijke onderscheidingen en ereburgerschappen. 1959-1975., 49 - 50
    - Bestanddeel 1, 49
    - Bestanddeel 2, 50
  - Oorkonden, uitgereikt door de F.A.O. aan Boerma als directeur-generaal. 1969-1975., 51
  - Diploma van eredoctor van de landbouwuniversiteit van Keszthely (Hongarije). 1972., 52
- Stukken betreffende zijn tachtigste verjaardag en zijn overlijden., 1992.; 53
- Propagandalijsten voor de verkiezing van zijn grootvader tot lid van de Provinciale Staten van Drenthe, overlijdensberichten van zijn ouders, portret van zijn vader en genealogische bescheiden., 1961, 1972 en z.d.; 54
- Filmrollen, houdende opnamen van zijn bezoek als Directeur-Generaal van de F.A.O. aan Hongarije en aan de Philippijnen., 1972.; 55-56
  Deze films zijn uitgebracht door de regeringsvoorlichtingsdiensten van de desbetreffende landen, die over de vertoningsrechten van deze films beschikken. Zij zijn daarom niet openbaar.